臺灣士林地方法院民事判決　　　　　　　　　　　　　九十三年度訴字第五三四號
　　原　　　告　東光鋼鐵機械股份有限公司
　　法定代理人　甲○○
　　訴訟代理人　楊曉菁律師
　　　　　　　　朱容辰律師
　　被　　　告　公子育樂事業有限公司
　　法定代理人　丙○○
　　訴訟代理人　詹德柱律師
右當事人間債務人異議之訴事件，本院於民國九十三年十一月十六日言詞辯論終結，
判決如下：
    主    文
原告之訴駁回。
訴訟費用由原告負擔。
    事實及理由
一、原告主張：兩造於民國八十四年四月二十六日就原告所有坐落台北市○○區○○
    段三小段六八、六八之三、六八之四、六九、七○、七一、七二之一、七九、七
    九之五、七九之六、二二五、二二九、二二九之三、二二九之四、二二九之五、
    二三二地號土地共一十六筆（下稱系爭土地）訂立租賃契約（下稱系爭租約），
    約定租期自八十四年五月一日起至八十九年四月三十日止，第一年每月租金為新
    台幣（以下同）三百五十萬元，履約保證金二千一百萬元。嗣因被告自八十四年
    十一月份起，即拒不支付租金，經原告於八十四年十一月三日以存證信函表示將
    沒收被告之履約保證金，被告及其連帶保證人乙○○乃於同年十一月六日出具切
    結書，表示被告願依約給付租金，絕不拖延，若有任何一期拖欠，原告得逕行終
    止租約並沒收履約保證金。然被告仍未能依約給付租金，原告乃依兩造所訂租約
    及被告所立切結書，逕行終止租約，並沒收履約保證金。惟被告竟以兩造間之租
    約業已合意終止，依約原告應返還其履約保證金二千一百萬元，惟原告迄今尚有
    五百四十萬元未給付，故向鈞院聲請對原告強制執行，經鈞院以九十三年度執字
    第七八三九號執行事件執行在案。被告之履約保證金既經原告沒收，被告再請求
    原告返還，自無理由，為此依強制執行法第十四條之規定，提起債務人異議之訴
    等語，並聲明：本院九十三年度執字第七八三九號所為之強制執行程序應予撤銷
    。
二、被告則以：兩造就原告所有系爭土地訂之租賃契約後，被告於八十五年六月二十
    一日經得原告同意將系爭租約轉由訴外人美的育樂事業有限公司（下稱美的公司
    ）、詰安有限公司（下稱詰安公司）及李政和三人承接，並由原告另與渠等簽立
    租賃契約，兩造間之租約因而合意終止，依系爭租約第十二條第二項之約定，租
    約終止後，原告應無息退還履約保證金予被告。依約原告本應退還被告履約保證
    金二千一百萬元，但因原告與訴外人美的公司、詰安公司簽立之契約，訴外人美
    的公司及詰安公司分別受讓自被告對原告公司之履約保證金債權（美的公司九百
    六十萬元、詰安公司六百萬元），訴外人李政和則未受讓，故上開二公司於八十
    五年六月間簽約時，即未再繳納履約保證金予原告。故原告尚有返還五百四十萬
    元履約保證金予被告之義務。被告雖曾遲延繳付租金，經原告聲請強制執行，但
    嗣後已與原告達成和解，原告並已撤回強制執行之聲請，並於八十五年六月二十
    一日合意與被告終止系爭租約，原告自不得再以被告遲付租金為由，主張沒收履
    約保證金。且原告所提原證二存證信函上所載被告公司之法定代理人姓名及公司
    張沒收履約保證金，亦無理由等語置辯，並聲明：原告之訴駁回。
三、兩造不爭之事實：
  (一)兩造於八十四年四月二十六日就原告所有系爭土地訂立租賃契約，約定租期自八
    十四年五月一日起至八十九年四月三十日止，第一年每月租金為三百五十萬元，
    被告已給付原告履約保證金二千一百萬元，但原告並未返還該履約保證金予被告
    。
  (二)被告雖曾遲延給付租金，惟嗣後兩造已達成訴訟外和解，原告另於八十五年六月
    二十一日與訴外人美的公司、詰安公司及李政和就系爭土地訂立租約，於租約中
    約定美的公司、詰安公司及李政應分別給付原告履約保證金九百六十萬元、六百
    萬元及五百四十萬元。
  (三)被告並未將對原告之五百四十萬元履約保證金債權讓與訴外人李政和。
四、兩造爭執之要旨：
  (一)兩造間之租約是否於八十五年六月二十一日合意終止？
  (二)原告主張沒收被告之履約保證金五百四十萬元是否合法？
五、原告雖否認兩造間之租約係於八十五年六月二十一日合意終止，主張因被告遲延
    給付租金，原告已提前終止租約云云。經查：
  (一)原告於八十五年六月二十一日與訴外人美的公司、詰安公司及李政和就系爭土地
    另訂租約，已如前述，且同日被告亦出具一切結書載明願提前終止兩造間所訂系
    爭租約（詳本院卷第一○一頁），該切結書上雖無原告之簽名，但若如原告所述
    ，其已因被告遲延給付租金而提前終止租約，當無再於八十五年六月二十一日要
    求被告出具切結書之必要，且被告雖曾遲延給付租金，但嗣後兩造間已就此達成
    訴訟外和解，原告自不得再以被告遲延給付租金為由，主張提前終止租約。
  (二)原告於另案與訴外人李政和請求返還押租金之訴訟中已自承兩造間之租約係於八
    十五年六月二十一日終止（詳本院卷第一三五頁），足證被告所辯系爭租終於八
    十五年六月二十一日經兩造合意終止為可採信。
六、原告主張其因被告自八十四年十一月份起遲延給付租金，已於八十四年十一月三
    日以存證信函表示將沒收被告之履約保證金，並提出八十四年十一月三日台北
    連（十七）郵局第一七四九號存證信函影本一份為證（詳本院卷第十七頁）。被
    告則否認有收受前揭八十四年十一月三日之存證信函。原告雖以被告曾於八十四
    年十一月六日出具切結書表示願按時給付租金，若遲延給付，同意原告終止租約
    及沒收履約保證金為由，主張被告已收受前揭存證信函無訛，並提出切結書影本
    一份為證（詳本院卷第十八頁）。惟依前揭切結書之內容觀之，並無法證明被告
    已收受前揭存證信函之事實，原告既未能舉證該終止租約及沒收保證金之意思表
    示已到達被告，其主張已於八十四年十一月三日沒收被告之履約保證金，即無足
    取。再者，依系爭租賃契約第十四條第一項約定，「乙方（指被告）如未依約給
    付租金，甲方（指原告）得不經催告，逕行於三十日前通知終止租約，並沒收履
    約保證金。」，而兩造係於八十五年六月二十一日始合意終止租約，已如前述，
    則原告主張因被告遲延給付租金，其已於八十四年十一月三日終止系爭租約並沒
    收被告繳交之履約保證金，即無足取。
七、原告復主張其另於九十三年十一月九日再次委請律師通知被告沒收履約保證金，
    並提出通律法律事務所九十三年十一月九日律師函影本一份為證（詳本院卷第二
    ○○至二○一頁）。經查，被告雖曾遲延給付租金，但事後已經兩造達成訴訟外
    之和解，兩造間之租約並於八十五年六月二十一日合意終止，均如前述，原告在
    與被告和解並合意終止租約時，既未以被告遲付租金為由對被告主張沒收履約保
    證金，顯然已拋棄沒收履約保證金之權利，原告自不得再以被告曾有遲延給付租
    金為由，於租約合意終止後，主張沒收履約保證金。故原告於九十三年十一月九
    日所為沒收履約保證金之意思表示，自不生法律上之效力。
八、綜上所述，兩造間之租約係經合意終止，且原告主張其已沒收被告所繳交之履約
    保證金並不足採，而兩造合意終止租約後，原告並未將履約保證金返還予被告，
    則被告依系爭租約第十二條第二項之規定，並以公證書為執行名義，聲請對原告
    為強制執行，請求原告返還履約保證金五百四十萬元，尚無不合。原告起訴請求
    撤銷該執行程序，為無理由，應予駁回。
九、訴訟費用負擔之依據：民事訴訟法第七十八條。
中　　　華　　　民　　　國　　九十三　　年　　 十二 　　月　　　七　　　日
                                        臺灣士林地方法院民事第一庭
                                            法      官  許永煌
右為正本係照原本作成。
如對本判決上訴須於判決送達後廿日內向本院提出上訴狀。
中　　　華　　　民　　　國　　九十三　　年　　 十二 　　月　　　九　　　日
                                            法院書記官  馮衍燕
